【裁判字號】    98,交抗,2767
【裁判日期】    981123
【裁判案由】    違反道路交通管理處罰條例
【裁判全文】
臺灣高等法院交通事件裁定            98年度交抗字第2767號
抗  告  人
即受處分人  甲○○
上列受處分人因違反道路交通管理處罰條例案件，不服臺灣臺北
地方法院中華民國98年10月28日所為裁定（98年度交聲字第3755
號），提起抗告，本院裁定如下：
    主  文
抗告駁回。
    理  由
一、原裁定詳如附件所載。
二、本件抗告意旨略以：受處分人至臺北市交通事件裁決所查詢
    違規資料，從民國91年至98年間，除91年5 月12日為註銷牌
    照案件及98年6 月6 日為本案違規案件外，期間有4 件違規
    案件：分別為93年7 月21日、96年3 月21日、96年11月11日
    、97年5 月20日違規案件，主管機關皆無善盡告知提醒本機
    車牌照已遭註銷，而皆以其他案件舉發，因而誤導致於98年
    6 月6 日被舉發使用已註銷之牌照而遭處罰，顯有不合理之
    情事，為此不服，爰依法提起抗告，請求撤銷原裁定云云。
三、經查：
(一)受處分人所有車牌號碼DRO－530號輕型機車之第ABX-534435
    號交通違規案件，係於91年5 月12日凌晨2 時45分許在臺北
    市○○路，因行照逾期之違規，經臺北市政府警察局大安分
    局南昌路派出所員警當場攔查，依違反道路交通管理處罰條
    例第15條第1 項第5 款規定掣單舉發。臺北市交通事件裁決
    所於91年8 月1 日依法逕行裁決，並於91年8 月12日送達裁
    決書，業由乙○○簽收，因受處分人未依裁決書規定日期辦
    理結案，而經臺北市交通事件裁決所依裁決書處罰內容主文
    執行，逕行註銷機車牌照之事實，有臺北市政府警察局北市
    警交大字第ABX-534435號舉發違反道路交通管理事件通知單
    、收受裁決書回執聯、臺北市交通事件裁決所98年8 月31日
    北市裁申字第 09839297800號函在卷可稽（見原法院卷第10
    、13至15頁）。異議人所有上開車輛已因前開違規事項，經
    主管機關臺北市交通事件裁決所依裁決書處罰逕行註銷機車
    牌照之事實，足堪認定。
(二)按汽車使用註銷之牌照行駛者，處「汽車所有人」新臺幣36
    00元以上10800元以下罰鍰， 並禁止其行駛，且牌照扣繳之
    ，道路交通管理處罰條例第12條第1 項第4 款、第2 項亦分
    別定有明文；又依道路交通管理處罰條例對於汽車違規之處
    罰，有處罰實際駕駛人者，有不問遭查獲違規時實際駕駛人
    為何，仍予處罰汽車所有人者，在後者之情形，乃行政罰課
    予汽車所有人一定維持其所有的汽車符合法規規定之行政法
    上作為義務，道路交通管理處罰條例第12條第1 項第4 款、
    第2 項規定之義務人為「汽車所有人」，且以「使用吊銷、
    註銷之牌照行駛」之結果為處罰構成要件。可知其規範目的
    ，乃課予汽車所有人確實將其所有的汽車遭吊銷、註銷之牌
    照繳回監理機關，或確認其所有的汽車並無懸掛遭吊銷、註
    銷牌照之作為義務。故如遇有汽車使用吊銷、註銷之牌照行
    駛時，不問實際駕駛人為何，逕予處罰「汽車所有人」。查
    ：受處分人所有上開車輛復於98年6 月6 日晚上8 時5 分許
    由乙○○騎乘，在臺北市○○街44號處，因使用註銷牌照行
    駛之違規，而為臺北市政府警察局中正第二分局南昌路派出
    所員警舉發之事實，為受處分人所不爭執，並有臺北市政府
    警察局98年6 月6 日第AEX-504004號舉發違反道路交通管理
    事件通知單附卷足憑（原法院卷第8 頁），是受處分人之違
    規事實灼然甚明。
(三)至受處分人辯稱：主管機關對其所有上開車輛於93年7 月21
    日、96年3 月21日、96年11月11日、97年5 月20日違規案件
    ，主管機關皆未善盡告知提醒，導致本件違規而遭處罰，顯
    不合理云云。惟查：受處分人既係上揭車輛所有人，本應妥
    善管領使用車輛，並就交通罰則規範有所注意，況按行政罰
    法第8 條規定「不得因不知法規而免除行政處罰責任」。是
    以受處分人自不能主張主管機關未告知，其所有上開車輛尚
    有前述違規而解免其行政罰責。受處分人所有車輛尚有前開
    四件違規，如經主管機關依法裁處、送達，其效力係由法律
    規定直接賦予，受處分人徒以不知有上述違規情事為辯，當
    不足推翻已依法產生之效力。再者，是否使用吊銷、註銷之
    牌照行駛，與受處分人是否知悉同車輛之前尚有其他違規事
    由，更無直接關性，足見受處分人以前詞置辯，顯無理由。
(四)綜上所述，本件違規事證明確，受處分人所有之上開車輛使
    用註銷牌照行駛之行為，堪以認定，原處分機關依道路交通
    管理處罰條例第12條第1 項第4 款、第2 項及違反道路交通
    管理事件統一裁罰標準表之規定，裁處受處分人罰鍰新臺幣
    3600元並扣繳牌照，核無違誤，本件異議為無理由，應予駁
    回。
四、經核原裁定上開認事用法洵無違誤，受處分人抗告意旨復以
    主管機關未善盡告知受處分人所有機車牌照已遭註銷後，尚
    有違規情事，因而導致於98年6 月6 日被舉發使用已註銷之
    牌照而遭處罰，顯不合理云云，當無足採。抗告人之抗告為
    無理由，應予駁回。
五、據上論結，依道路交通案件處理辦法第26條，刑事訴訟法第
    412 條，裁定如主文。
中    華    民    國    98    年    11    月    23    日
                  刑事第四庭  審判長法  官  陳筱珮
                                    法  官  陳玉雲
                                    法  官  邱滋杉
以上正本證明與原本無異。
不得再抗告。
                                    書記官  劉貞達
中    華    民    國    98    年    11    月    23    日
附  件：
臺灣臺北地方法院交通事件裁定        98年度交聲字第3755號
原處分機關  臺北市交通事件裁決所
異  議  人
即受處分人  甲○○  女  32歲（民國○○年○月○○日生）
                    身分證統一編號：Ｚ000000000號
                    住臺北市○○區○○街123巷42號4樓
上列異議人即受處分人因違反道路交通管理處罰條例案件，對於
臺北市交通事件裁決所於98年9 月16日所為之處分（原處分案號
：北市裁罰字第裁22-AEX504004號）聲明異議，本院裁定如下：
    主  文
異議駁回。
    理  由
一、按道路交通管理處罰條例所稱之「車輛」，係指在道路上以
    原動機行駛之汽車（包括機器腳踏車）或以人力、獸力行駛
    之車輛；道路交通安全規則所稱之「汽車」，係指在道路上
    不依軌道或電力架線而以原動機行駛之車輛（包含機器腳踏
    車），道路交通管理處罰條例第3 條第8 款、道路交通安全
    規則第2 條第1 項第1 款定有明文。次按汽車使用註銷之牌
    照行駛者，處汽車所有人新臺幣（下同）3,600 元以上1 萬
    800 元以下罰鍰，並禁止其行駛，且牌照扣繳之；道路交通
    管理處罰條例第12條第1 項第4 款、第2 項亦有明定。
二、本件原處分機關即臺北市交通事件裁決所以異議人即受處分
    人甲○○所有車牌號碼DRO-530 號輕型機車，牌照業已註銷
    ，惟該車仍於民國98年6 月6 日晚上8 時05分許由乙○○騎
    乘，行經臺北市○○街44號處，因使用註銷之牌照行駛之違
    規，為臺北市政府警察局中正第二分局南昌路派出所員警當
    場攔查，依違反道路交通管理處罰條例第12條第1 項第4 款
    規定掣單舉發。嗣因異議人於應到案日期前向原處分機關提
    出申訴，原處分機關遂於98年9 月16日依道路交通管理處罰
    條例第12條第1 項第4 款、第2 項及違反道路交通管理事件
    統一裁罰標準表規定，裁處異議人3,600 元之罰鍰，並扣繳
    牌照，合先敘明。
三、異議人聲明異議意旨略以：臺北市交通事件裁決所雖已在91
    年8 月13日以掛號寄發註銷牌照通知單，並由乙○○代收，
    然因汽車所有人並未住在戶籍地，而代收人乙○○亦未將通
    知單轉交車主本人，故車主並不知車輛已遭註銷牌照，只知
    道行照過期，盼准予以行照過期裁罰，為此聲明異議，請求
    撤銷原處分等語。
四、經查：
(一)異議人所有車牌號碼DRO-530號輕型機車之第ABX534435號交
    通違規案件，係於91年5 月12日凌晨2 時45分許在臺北市○
    ○路，因行照逾期之違規，經臺北市政府警察局大安分局南
    昌路派出所員警當場攔查，依違反道路交通管理處罰條例第
    15條第1 項第5 款規定掣單舉發。臺北市交通事件裁決所於
    91年8 月1 日依法逕行裁決，並於91年8 月12日送達裁決書
    ，業由乙○○簽收，因異議人並未依裁決書規定日期辦理結
    案，而經臺北市交通事件裁決所依裁決書處罰內容主文執行
    ，逕行註銷機車牌照之事實，有臺北市政府警察局北市警交
    大字第ABX534435 號舉發違反道路交通管理事件通知單、收
    受裁決書回執聯、臺北市交通事件裁決所98年8 月31日北市
    裁申字第09839297800 號函在卷可稽。異議人所有上開車輛
    復於98年6 月6 日晚上8 時5 分許由乙○○騎乘，在臺北市
    ○○街44號處，因使用註銷之牌照行駛之違規，而為臺北市
    政府警察局中正第二分局南昌路派出所員警舉發之事實，為
    異議人所不爭執，並有臺北市政府警察局98年6 月6 日第AE
    X504004 號舉發違反道路交通管理事件通知單附卷足憑，是
    異議人之違規事實，堪以認定。
(二)異議人雖辯稱代收人乙○○未將前開裁決書轉交異議人，故
    其不知牌照業已註銷云云。惟查，按處理違反道路交通管理
    事件，有關文書送達之程序，依行政程序法之規定；送達由
    行政機關自行或交由郵政機關送達；送達，於應受送達人之
    住居所、事務所或營業所為之；於應送達處所不獲會晤應受
    送達人時，得將文書付與有辨別事理能力之同居人、受僱人
    或應送達處所之接收郵件人員，違反道路交通管理事件統一
    裁罰基準及處理細則第5 條，行政程序法第68條、第72條第
    1 項前段、第73條第1 項分別定有明文。本件原處分機關將
    前揭註銷牌照裁決書送交郵政機關以掛號郵寄方式，投遞至
    異議人之戶籍地址為送達時，因於送達處所未獲會晤異議人
    本人，郵局投遞人員於97年8 月13日付與上開戶籍所在地有
    辨別事理能力之同居人乙○○收受蓋章等情，此有此有中華
    民國郵政掛號郵件收件回執影像檔一紙在卷可按，是應認原
    處分機關，業將註銷牌照裁決書合法送達予異議人。縱認異
    議人確實未實際居住於戶籍地而未受通知，然異議人本應隨
    時注意於戶籍地址有無重要郵件寄送，異議人疏未注意，自
    應由其承擔不利益之後果。從而，異議人以前詞置辯，並不
    足採。
五、綜上所述，異議人所有之車牌號碼DRO-530 號輕型機車牌照
    業經註銷，在前開時、地有使用註銷之牌照行駛之違規事實
    。原處分機關依前開道路交通管理處罰條例第12條第1 項第
    4 款、第2 項及違反道路交通管理事件統一裁罰基準表之規
    定，裁處異議人罰鍰3,600 元，並扣繳牌照，尚無違誤。異
    議人猶執前詞指摘原處分不當，為無理由，自應將其異議駁
    回。
六、據上論結，依道路交通案件處理辦法第19條，裁定如主文。
中    華    民    國    98    年    10    月    28    日
                             交通法庭法  官  林孟皇
本正本證明與原本無異。
如不服本裁定，應於送達後五日內向本院提出抗告狀。
                                     書記官  楊雅鈞
中    華    民    國    98    年    10    月    28    日


司法院資訊處製作；財團法人民間司法改革基金會備份。
